【裁判字號】    99,易,1251
【裁判日期】    990629
【裁判案由】    竊盜
【裁判全文】
臺灣板橋地方法院刑事判決              99年度易字第1251號
公  訴  人  臺灣板橋地方法院檢察署檢察官
被      告  甲○○
上列被告因竊盜案件，經檢察官提起公訴（99年度偵字第7671號
），本院判決如下：
    主  文
甲○○無罪。
    理  由
一、公訴意旨略以：被告甲○○意圖為自己不法之所有，於民國
    九十八年十月十二日上午七時前某時，在臺北縣五股鄉○○
    路○段四一一號前，竊取乙○○所有之LPB-731 號重型機車
    ，得手後留供己用。嗣於九十八年十月十三日晚上十時許，
    為警在臺北市○○鄉○○路二七七號前尋獲該車，並在該車
    上扣得安全帽一頂，經在該安全帽上採得被告之指紋始知上
    情，因認被告涉犯刑法第三百二十條第一項之竊盜罪嫌。
二、按犯罪事實應依證據認定之，無證據不得認定犯罪事實，又
    不能證明被告犯罪者，應諭知無罪之判決，刑事訴訟法第一
    百五十四條第二項、第三百零一條第一項分別定有明文。雖
    然認定犯罪事實所憑之證據，不以直接證據為限，間接證據
    亦包括在內，但是無論直接或間接證據，其為訴訟上之證明
    ，須達於通常一般人均不致有所懷疑，而得確信其為真實之
    程度，始得據為有罪之認定，最高法院著有七十六年臺上字
    第四九八六號判例可資參照。又檢察官就被告犯罪事實，應
    負舉證責任，並指出證明之方法，刑事訴訟法第一百六十一
    條第一項定有明文。因此，檢察官對於起訴之犯罪事實，應
    負提出證據及說服之實質舉證責任。倘其所提出之證據，不
    足為被告有罪之積極證明，或其闡明之證明方法，無從說服
    法官以形成被告有罪之心證，基於無罪推定之原則，自應為
    被告無罪判決之諭知（最高法院九十二年臺上字第一二八號
    判例意旨參考）。
三、本件公訴人認被告涉犯竊盜罪嫌，無非以被害人乙○○於警
    詢中之指述，扣案安全帽一頂，卷附臺北縣政府警察局蘆洲
    分局現場勘查紀錄表暨證物清單（起訴書誤為現查勘查報告
    ）、尋獲該機車時現場機車、安全帽及安全帽上指紋照片（
    起訴書誤為刑案現場採證相片）、內政部警政署刑事警察局
    指紋鑑驗書等證據，及依據被告所使用之0000000000號行動
    電話通聯紀錄，於九十八年十月十二日晚上十一時三十八分
    至十三日上午八時九分，其通話基地台位置在臺北縣五股鄉
    ○○路二六九巷二號六樓，與尋獲機車地點相距不遠而有地
    緣關係，為其論述之依據。訊據被告堅詞否認竊盜，辯稱：
    被害人機車停放在臺北縣五股鄉○○路○段四一一號前失竊
    ，而伊居住在臺北縣五股鄉○○路○段四一五號，伊有時也
    會將自己的機車停放在四一一號樓梯間騎樓前，伊曾經將機
    車安全帽放在自己機車上，隔天上班要騎乘時發現安全帽失
    竊，警察發現的那頂安全帽就是伊失竊的。而且伊住處後方
    就是臺北縣五股鄉○○路，伊會去西雲路買東西，所以通話
    基地台才會在附近等語。
四、經查：
（一）被害人乙○○所有之LPB-731 號重型機車一部，於九十八
      年十月十二日上午七時前某時，在臺北縣五股鄉○○路○
      段四一一號前，遭人竊取，其後於九十八年十月十三日晚
      上十時許，為警在臺北市○○鄉○○路二七七號前尋獲，
      並在該車上扣得非乙○○所有之安全帽一頂之事實，業經
      被害人乙○○於警詢中指述綦詳，並有卷附之臺北縣政府
      警察局蘆洲分局現場勘查紀錄表暨證物清單（見偵查卷第
      二二頁）、尋獲該機車時現場機車、安全帽及安全帽上指
      紋照片十四張（見偵查卷第十五至二一頁）在卷足佐，此
      部分之事實應堪認定。
（二）又警方於尋獲上開機車時，於機車上所遺留之安全帽上採
      集指紋送驗，結果與被告右中指指紋相符一節，固有內政
      部警政署刑事警察局九十八年十二月八日刑紋字第０九八
      ０一六五六六三號鑑驗書一份附卷可稽（見偵查卷第二三
      頁），被告於本院審理中亦供承上開安全帽為其所有（見
      本院九十九年六月十五日審判筆錄第三頁），惟被告所有
      之安全帽出現在被害人失竊之機車上之可能原因甚多，不
      一而足，而被告居住在臺北縣五股鄉○○路○段四一五號
      五樓，與被害人機車失竊地點臺北縣五股鄉○○路○段四
      一一號前，甚為接近，被告將其自己之機車連同安全帽停
      放在被害人機車失竊地點，與常情難認有違，而行竊之人
      於竊取被害人之機車時，一併拿取停放附近之被告機車上
      之安全帽之可能性即無從排除，是被告所稱：伊自己的機
      車會停放在被害人機車失竊地點，在被害人機車上的安全
      帽是伊失竊的等語，要非絕無可能。佐以上開機車為警尋
      獲時，並未在該車之左右後視鏡、置物箱、把手或煞車拉
      桿上、後把手或置物箱週邊採得指紋等情，已據前揭臺北
      縣政府警察局蘆洲分局刑案現場勘查紀錄表暨證物清單記
      載明確，是尚難僅憑在車上查獲一個留有被告指紋之安全
      帽之客觀事實，即逕推論必係被告竊取該機車，而將其他
      有利於被告之合理可能均予排除。至被告所使用之行動電
      話於被害人機車失竊至尋獲之相對時間，通話基地台位置
      在機車尋獲地點附近之臺北縣五股鄉○○路二六九巷二號
      六樓，固有通聯紀錄（見偵查卷第三三至三五頁）在卷可
      參，惟被告居住在臺北縣五股鄉○○路○段四一五號五樓
      ，而基地台位置臺北五股鄉○○路二六九巷二號六樓，即
      在被告住處附近，有網路地圖在卷可稽，是被告在其住處
      附近出入活動，並使用行動電話，致行動電話通話基地台
      位置在其住處附近，與一般常情並無違背，亦難執為不利
      被告之認定。
五、綜上所述，公訴人所舉證據均不足以證明確係被告竊取上開
    機車，本院復查無其他積極證據足認被告有公訴人所指之竊
    盜犯行。不能證明被告犯罪，揆諸首揭法條說明，即應諭知
    被告無罪之判決。
據上論斷，應依刑事訴訟法第三百零一條第一項，判決如主文。
中    華    民    國    99    年    6     月    29    日
                  刑事第九庭  法  官  白光華
上列正本證明與原本無異。
如不服本判決，應於判決送達後10日內敘明上訴理由，向本院提
出上訴狀 (應附繕本) ，上訴於臺灣高等法院。其未敘述上訴理
由者，應於上訴期間屆滿後20日內向本院補提理由書「切勿逕送
上級法院」。
                              書記官  莊川億
中    華    民    國    99    年    6     月    30    日

司法院資訊處製作；財團法人民間司法改革基金會備份。
